臺灣新竹地方法院刑事判決 
111年度金訴字第445號
公  訴  人  臺灣新竹地方檢察署檢察官               
被      告  葉承祐


上列被告因違反洗錢防制法等案件，經檢察官提起公訴（111年
度偵字第6078號），被告於本院準備程序時就被訴事實為有罪之
陳述，經本院告知簡式審判程序意旨，並聽取公訴人、被告之意
見後，經本院合議庭評議後裁定改依簡式審判程序審理，並判決
如下：
    主  文
葉承祐幫助犯洗錢防制法第十四條第一項之洗錢罪，處有期徒刑
貳月，併科罰金新臺幣壹萬元，罰金如易服勞役，以新臺幣壹仟
元折算壹日。
    事實及理由
一、本件犯罪事實及證據，除犯罪事實欄一、第1至10行更正為
    「葉承祐依其經驗與智識思慮，雖可預見將其所有金融帳戶
    之存摺、金融卡及密碼提供他人使用，有遭他人利用作為財
    產犯罪所得財物匯入及提領工具之可能，並藉此達到掩飾詐
    欺犯罪所得去向之目的，使犯罪查緝更形困難，進而對該詐
    欺取財正犯所實行之詐欺取財及掩飾該詐欺犯罪所得去向之
    洗錢罪正犯施以一定助力，在真實姓名年籍不詳綽號「金夫
    」之成年人告知提供帳戶每星期可以賺取新臺幣5000至1000
    0元不等之報酬後，仍基於縱令他人以其所申辦之金融帳戶
    實行詐欺取財犯行、掩飾詐欺犯罪所得去向，亦均不違其本
    意之幫助犯意，於民國111年1月23日某時許」，第13行更正
    為「網路銀行帳號密碼」，第20行更正為「匯入中信銀行帳
    戶後，旋均遭詐欺集團成員於同日轉匯至第2層帳戶，...」
    ；證據並所犯法條欄應補充「被告於本院準備程序及簡式審
    理時之自白」；附表編號1詐騙方式欄「陳亦傑」更正為「
    小傑」外，餘均引用檢察官起訴書之記載（如附件）。
二、論罪科刑：
（一）按洗錢防制法於民國105年12月28日修正公布，並於106年
      6月28日生效施行，該法第2條所稱之「洗錢」行為，係指
      ：一、意圖掩飾或隱匿特定犯罪所得來源，或使他人逃避
      刑事追訴，而移轉或變更特定犯罪所得；二、掩飾或隱匿
      特定犯罪所得之本質、來源、去向、所在、所有權、處分
      權或其他權益者；三、收受、持有或使用他人之特定犯罪
      所得。並於第14條、第15條規定其罰則，俾防範犯罪行為
      人藉製造資金流動軌跡斷點之手段，去化不法利得與犯罪
      間之聯結。申言之，洗錢防制法之立法目的，在於防範及
      制止因犯第3條所列之特定犯罪而取得或變得之財物或財
      產上利益及其之孳息，藉由包含處置（即將特定犯罪所得
      直接予以移轉或變更）、分層化（即以迂迴層轉、化整為
      零之多層化包裝方式，掩飾或隱匿特定犯罪所得）及整合
      （即收受、持有或使用他人之特定犯罪所得，使之回流至
      正常金融體系，而得以合法利用享受）等各階段之洗錢行
      為，使其形式上轉換成為合法來源，以掩飾或切斷特定犯
      罪所得與犯罪之關聯性，而藉以逃避追訴、處罰。參酌洗
      錢防制法第3條、第4條第2項立法說明：「洗錢犯罪之處
      罰，其有關前置犯罪之聯結，並非洗錢犯罪之成立要件，
      僅係對於違法、不合理之金流流動起訴洗錢犯罪，作不法
      原因之聯結」、「洗錢犯罪以特定犯罪為前置要件，主要
      著眼於對不法金流軌跡之追查，合理建構其追訴基礎，與
      前置之特定犯罪成立與否，或是否有罪判決無關」等旨，
      一般洗錢罪與特定犯罪係不同構成要件之犯罪，各別行為
      是否該當於一般洗錢罪或特定犯罪，應分別獨立判斷，特
      定犯罪僅係洗錢行為之「不法原因聯結」，即特定犯罪之
      「存在」及「利得」，僅係一般洗錢罪得以遂行之情狀，
      而非該罪之構成要件行為。特定犯罪之既遂與否和洗錢行
      為之實行間，不具有時間先後之必然性，只要行為人實行
      洗錢行為，在後續因果歷程中可以實現掩飾、隱匿特定犯
      罪所得之效果，即得以成立一般洗錢罪，並不以「特定犯
      罪已發生」或「特定犯罪所得已產生」為必要（最高法院
      108年度台上大字第3101號刑事大法庭裁定意旨參照）。
（二）再按刑法上之幫助犯，係以幫助之意思，對於正犯資以助
      力，而未參與實施犯罪之行為者而言，故如未參與實施犯
      罪構成要件之行為，且係出於幫助之意思提供助力，即屬
      幫助犯，而非共同正犯。本件被告提供帳戶存摺、金融卡
      、金融卡密碼及網路銀行帳號密碼等帳戶資料供詐欺集團
      作為詐欺犯行之指定轉帳帳戶，並無證據證明其對告訴人
      從事施用詐術，或參與要求告訴人如何交付財物之構成要
      件、參與隱匿犯罪所得等行為；又詐欺集團成員實行起訴
      書犯罪事實所示之詐欺取財罪，且為掩飾、隱匿其犯罪所
      得財物之去向，而令告訴人陳佳琪將款項轉入被告之中信
      銀行帳戶，由詐欺集團成員利用行動網路將款項跨行轉帳
      至起訴書犯罪事實所示之第2層帳戶，因而產生遮斷金流
      以逃避國家追訴、處罰之效果，被告所為，顯係基於幫助
      他人詐取財物、洗錢之犯意所為，屬詐欺取財罪、洗錢罪
      構成要件以外之行為，應論以詐欺取財罪、洗錢罪之幫助
      犯。
（三）核被告所為，係犯刑法第30條第1項前段、第339條第1項
      之幫助詐欺取財罪，及刑法第30條第1項前段、洗錢防制
      法第14條第1項之幫助洗錢罪。
（四）被告提供中信銀行帳戶之存摺、金融卡、金融卡密碼及網
      路銀行帳號密碼等帳戶資料予詐欺集團之單一幫助行為，
      同時犯上開幫助詐欺取財罪及幫助一般洗錢罪2罪，為想
      像競合犯，應依刑法第55條之規定，從一重之幫助一般洗
      錢罪處斷。
（五）刑之減輕：
　１、洗錢防制法第16條第2項規定：「犯前二條之罪，在偵查或
      審判中自白者，減輕其刑。」查被告就本案犯罪事實，已
      於檢察事務官詢問、本院準備程序及簡式審理時自白犯行
      ，是其所犯幫助洗錢犯行，自應依上開規定減輕其刑。
　２、被告基於幫助之犯意而提供中信銀行之存摺、金融卡、金
      融卡密碼及網路銀行帳號密碼等帳戶相關資料，為幫助犯
      ，惡性及違法情節均較正犯為輕，爰依刑法第30條第2項
      之規定，按正犯之刑減輕之。
　３、被告有上揭減輕事由，應依法遞減之。　　
（六）爰審酌被告無視近年來政府廣為宣導不得隨意將金融帳戶
      資料交予他人，竟任意交付上揭帳戶存摺、金融卡、金融
      卡密碼及網路銀行帳號密碼等帳戶資料予不詳詐欺集團使
      用，使詐欺集團能夠充作向他人詐欺取財及洗錢之工具，
      破壞社會治安及金融交易秩序，使從事詐欺犯罪之人藉此
      輕易於詐騙後取得財物，並製造金流斷點，導致檢警難以
      追查，徒增告訴人尋求救濟之困難，有助長犯罪之虞，兼
      衡告訴人遭騙之金額，均為詐欺集團成員取得，尚非被告
      所取用之犯罪情節，且被告行為後於檢察事務官詢問、本
      院準備程序及簡式審理時已知體認其所為於法有違之犯後
      態度，及其於本院簡式審理時自陳之智識程度、家庭經濟
      狀況、工作狀況，暨其前無刑事前案紀錄（參見臺灣高等
      法院被告前案紀錄表）等一切情狀，量處如主文所示之刑
      ，併就罰金部分諭知易服勞役之折算標準，以示懲儆。
三、沒收：
（一）按犯罪所得，屬於犯罪行為人者，沒收之，刑法第38條之
      1第1項前段固有明文，惟幫助犯乃僅對犯罪構成要件以外
      之行為加以助力，且無共同犯罪之意思，對於正犯所有因
      犯罪所得之物，無庸為沒收之宣告。查本件被告僅為一般
      洗錢罪之幫助犯，又無其他證據證明被告確已因幫助之行
      為實際獲得報酬或可分得帳內贓款而有犯罪所得，本院自
      無從就犯罪所得宣告沒收。　　　
（二）洗錢防制法第18條第1項固規定「犯第14條之罪，其所移
      轉、變更、掩飾、隱匿、收受、取得、持有、使用之財物
      或財產上利益，沒收之；犯第15條之罪，其所收受、持有
      、使用之財物或財產上利益，亦同。」惟本案被告非實際
      上提款之人，無掩飾隱匿詐欺贓款之犯行，非洗錢防制法
      第14條第1項之正犯，自無上開條文適用。　　　　　
據上論斷，應依刑事訴訟法第273條之1第1項、第299條第1項前
段、第310條之2、第454條第2項，判決如主文。
本案經檢察官翁旭輝提起公訴，經檢察官沈郁智到庭執行職務。
中    華    民    國   111    年    11    月     11   日
                  刑事第二庭  法  官  林哲瑜
以上正本證明與原本無異。　　　　　　　　　 
如不服本判決應於收受本判決後20日內向本院提出上訴書狀，上
訴書狀應敘述具體理由。上訴書狀未敘述上訴理由者，應於上訴
期間屆滿後20日內補提理由書狀於本院（均須按他造當事人之人
數附繕本）「切勿逕送上級法院」。
中　　華　　民　　國　　111 　年　　11　　月　　15　　日
                              書記官  胡家寧

附錄本件論罪科刑法條：
刑法第339條
意圖為自己或第三人不法之所有，以詐術使人將本人或第三人之
物交付者，處5年以下有期徒刑、拘役或科或併科50萬元以下罰
金。
以前項方法得財產上不法之利益或使第三人得之者，亦同。
前二項之未遂犯罰之。
刑法第30條
幫助他人實行犯罪行為者，為幫助犯。雖他人不知幫助之情者，
亦同。
幫助犯之處罰，得按正犯之刑減輕之。
洗錢防制法第2條第2款
本法所稱洗錢，指下列行為：
一、意圖掩飾或隱匿特定犯罪所得來源，或使他人逃避刑事追訴
    ，而移轉或變更特定犯罪所得。
二、掩飾或隱匿特定犯罪所得之本質、來源、去向、所在、所有
    權、處分權或其他權益者。
三、收受、持有或使用他人之特定犯罪所得。
洗錢防制法第14條第1項
有第二條各款所列洗錢行為者，處7年以下有期徒刑，併科新臺
幣5百萬元以下罰金。

附件：
臺灣新竹地方檢察署檢察官起訴書
                                     111年度偵字第6078號
    被      告  葉承祐  男  24歲（民國00年0月00日生）   
                        住新竹縣○○市○○街00巷00弄0號 
                        國民身分證統一編號：Z000000000號
上列被告因違反洗錢防制法等案件，業經偵查終結，認應提起公
訴，茲將犯罪事實及證據並所犯法條分敘如下：
        犯罪事實
一、葉承祐知悉一般人收取他人金融機構帳戶之用途，常係為遂
    行財產犯罪之需要，以便利贓款取得，及使相關犯行不易遭
    人追查，而已預見提供金融機構帳戶之提款卡等物任由他人
    使用，將可能遭他人利用作為詐欺等財產犯罪之工具，且他
    人如以該帳戶收受、提領詐欺等財產犯罪所得，將因此造成
    金流斷點而掩飾、隱匿此等犯罪所得之去向及所在，產生遮
    斷金流以逃避國家追訴、處罰之效果，竟猶不顧於此，基於
    縱其提供帳戶資料將幫助他人實施詐欺取財犯罪及幫助掩飾
    、隱匿詐欺犯罪所得之去向、所在，亦均不違背其本意之不
    確定故意，於民國111年1月23日某時許，在新竹縣○○市○○街
    00巷00弄0號住處外，將其所有之中國信託商業銀行股份有
    限公司帳號：000-000000000000號帳戶（下稱中信銀行帳戶
    ）之存摺、金融卡、金融卡密碼、網路銀行功能，提供予真
    實姓名年籍不詳綽號「金夫」之成年人（下稱「金夫」），
    並於111年1月24日21時58分許，協助「金夫」線上新增000-
    000000000000號帳戶（下稱第2層帳戶）為前揭中信銀行帳
    戶之約定轉入帳戶。嗣「金夫」取得前揭帳戶資料後，旋以
    附表所示之方式，向陳佳琪施以詐術，致陳佳琪陷於錯誤，
    分別於附表所示之匯款時間，將附表所示之款項，匯入中信
    銀行帳戶後，旋遭轉匯至第2層帳戶，致該犯罪所得去向及
    所在不明。嗣因陳佳琪發覺受騙，經報警處理後，始循線查
    悉上情。　　　
二、案經陳佳琪訴由桃園市政府警察局桃園分局報告偵辦。
        證據並所犯法條
一、上揭犯罪事實，業據被告葉承祐於警詢及偵查中坦承不諱，
    核與告訴人陳佳琪於警詢指述情節大致相符，並有中信銀行
    帳戶客戶基本資料、存款交易明細、111年6月23日中信銀字
    第111224839197185號函及所附執行時間及OTP手機號碼、桃
    園市政府警察局八德分局八德派出所受理詐騙帳戶通報警示
    簡便格式表、金融機構聯防機制通報單、告訴人遭詐騙之通
    訊軟體Line對話紀錄各1份及永豐銀行匯款申請單收執聯2份
    附卷可稽，足認被告任意性自白與事實相符，其犯嫌應堪認
    定。
二、核被告所為，係犯刑法第30條第1項前段、刑法第339條第1
    項之幫助詐欺取財及刑法第30條第1項前段、洗錢防制法第2
    條第2款暨同法第14條第1項之幫助一般洗錢等罪嫌。又被告
    以一提供帳戶之行為，同時觸犯幫助詐欺取財罪及幫助一般
    洗錢罪，為想像競合犯，請依刑法第55條前段規定，從一重
    以幫助一般洗錢罪處斷。
三、依刑事訴訟法第251條第1項提起公訴。
    此  致
臺灣新竹地方法院
中    華    民    國   111    年    7     月    26    日
                              檢  察  官  翁旭輝
本件正本證明與原本無異
中　　華　　民　　國   111  　年    7     月    29  　日
                              書  記  官  張筠青
附錄本案所犯法條：
中華民國刑法第30條
（幫助犯及其處罰）
幫助他人實行犯罪行為者，為幫助犯。雖他人不知幫助之情者，
亦同。
幫助犯之處罰，得按正犯之刑減輕之。
中華民國刑法第339條
（普通詐欺罪）
意圖為自己或第三人不法之所有，以詐術使人將本人或第三人之
物交付者，處 5 年以下有期徒刑、拘役或科或併科 50 萬元以
下罰金。
以前項方法得財產上不法之利益或使第三人得之者，亦同。
前二項之未遂犯罰之。
洗錢防制法第2條
本法所稱洗錢，指下列行為：
一、意圖掩飾或隱匿特定犯罪所得來源，或使他人逃避刑事追訴
    ，而移轉或變更特定犯罪所得。
二、掩飾或隱匿特定犯罪所得之本質、來源、去向、所在、所有
    權、處分權或其他權益者。
三、收受、持有或使用他人之特定犯罪所得。
洗錢防制法第14條
有第二條各款所列洗錢行為者，處 7 年以下有期徒刑，併科新
臺幣 5 百萬元以下罰金。
前項之未遂犯罰之。
前二項情形，不得科以超過其特定犯罪所定最重本刑之刑。
附表：
編號 告訴人 詐騙方式 匯款時間 金額 （新臺幣） 匯入帳戶 1 陳佳琪 使用通訊軟體Line，暱稱「陳亦傑」、「Lucky Lottery」之人，向陳佳琪誆稱：如匯款至指定帳戶，即可投資國際福彩娛樂城網站云云，致陳佳琪陷於錯誤，爰依指示於右揭時間匯款至右揭帳戶內。 111年1月25日11時24分許 40萬元 中信銀行帳戶    111年1月25日14時30分許 10萬元